【裁判字號】    97,易,1081
【裁判日期】    970924
【裁判案由】    毒品危害防制條例
【裁判全文】
臺灣板橋地方法院刑事判決              97年度易字第1081號
公  訴  人  臺灣板橋地方法院檢察署檢察官
被      告  丙○○
上列被告因違反毒品危害防制條例案件，經檢察官提起公訴（97
年度偵字第7878號），本院判決如下：
    主  文
丙○○無罪。
    理  由
一、公訴意旨略以：被告丙○○明知海洛因、甲基安非他命分別
    為毒品危害防制條例公告列為管制之第一、二級毒品，均不
    得非法持有，其竟基於持有第一、二級毒品之犯意，於民國
    96年12月19日凌晨3 時15分許，在臺北縣新莊市○○街152
    巷19號2 樓，持有第一級毒品海洛因及第二級毒品甲基安非
    他命（以下分別簡稱海洛因、甲基安非他命）為警查獲，並
    在其所有之背包內，扣得海洛因10包（淨重共計3.71公克）
    、甲基安非他命5 小包（淨重共計2.94公克），因認被告丙○○涉犯毒品危害防制條例第11條第1 、2 項之持有第一、
    二級毒品罪嫌云云。
二、按犯罪事實應依證據認定之，無證據不得認定犯罪事實；不
    能證明被告犯罪者，應諭知無罪之判決，刑事訴訟法第154
    條第2 項、第301 條第1 項分別定有明文。認定不利於被告
    之事實，須依積極證據，苟積極證據不足為不利於被告事實
    之認定時，即應為有利於被告之認定，更不必有何有利之證
    據；認定犯罪事實所憑之證據，雖不以直接證據為限，間接
    證據亦包括在內，然而無論直接或間接證據，其為訴訟上之
    證明，須於通常一般之人均不致有所懷疑，而得確信其為真
    實之程度者，始得據為有罪之認定，倘其證明尚未達到此一
    程度，而有合理之懷疑存在時，事實審法院復已就其心證上
    理由予以闡述，敘明其如何無從為有罪之確信，因而為無罪
    之判決，尚不得任意指為違法，最高法院著有30年度上字第
    816 號、76年度台上字第4986號判例可參。
三、公訴人認被告涉犯持有第一、二級毒品罪嫌，係以被告在警
    詢、偵查時並不否認有於上揭時、地經警自其所攜帶之皮包
    內查獲毒品之供述，暨扣案之毒品海洛因10小包、甲基安非
    他命5 小包、臺灣檢驗科技股份有限公司97年1 月9 日濫用
    藥物尿液檢驗報告、法務部調查局97年1 日15日鑑定書、交
    通部民用航空局醫務中心毒品鑑定書各1 份及現場照片等件
    為其論斷依據。被告丙○○經傳喚未到庭，惟其於警詢、偵
    查及本院先前之審理程序中辯稱：96年12月18日是伊友人甲○○帶一位年籍姓名不詳綽號「阿彬」之成年男子到伊住處
    聊天，離去時「阿彬」遺留一個黑色包包忘記帶走，伊打電
    話告知甲○○，甲○○便請伊送到他住處，故伊即於96年12
    月19日約凌晨1 時左右帶著他朋友的黑色包包過去，但於進
    門前就在門口被警搜索，但伊確實不知道該包包內有毒品等
    語。
四、經查：
  (一)被告於96年12月19日凌晨3 時15分許，在其友人甲○○位於
    臺北縣新莊市○○街152 巷19號2 樓之住處門口，為警在其
    當時所攜帶之黑色絨布皮包內，扣得疑似海洛因粉末10包及
    疑似甲基安非他命之白色透明結晶5 小包，又上開扣案物，
    經送鑑定後，確實分屬第一級毒品海洛因（驗後合計淨重3.
    71公克）、及第二級毒品甲基安非他命（驗餘合計2.9361公
    克）之事實，乃為被告所不否認，復有法務部調查局鑑定書
    97年1 月15日調科壹字第09723004070 號鑑定書、交通部民
    用航空局醫務中心航97年1 月4 日藥鑑字第0970090 號毒品
    鑑定書各1 份存卷可考（偵查卷宗第36、50頁），堪認定為
    實在。
  (二)然被告為警查獲後所採集之尿液檢體，經送檢驗結果，甲基
    安非他命及嗎啡類（可待因、嗎啡）均呈陰性反應，此有臺
    北縣政府警察局樹林分局毒品被移送人姓名及代碼對照表、
    臺北縣政府警察局樹林分局查獲毒品案件尿液檢體監管紀錄
    表、臺灣檢驗科技股份有限公司濫用藥物檢驗報告各1 紙在
    卷可稽（見偵查卷第46頁至第48頁），由此應可判定被告顯
    然並無意圖施用而持有上揭海洛因毒品之情事。
  (三)復查，被告抗辯其所拿之黑色皮包，是其友人甲○○偕同綽
    號「阿彬」之成年男子到其住處聊天後所留下，經詢問後知
    悉是「阿彬」所有，其即依甲○○之要求，將該黑色皮包帶
    往甲○○住處欲加以歸還，但並不知道裡面裝有毒品等情，
    已有證人甲○○於偵查及本院審理證稱：當天我在新莊中和
    街遇到綽號「阿彬」的蕭宏碘，我說要去台北，他就叫我載
    他去松山，我載他去松山後在車上等，因為該地距離被告的
    住處很近，所以我就順便打電話給被告，被告就說我可以過
    去那裡坐坐，蕭宏碘出來後就一起過去，被告與蕭宏碘並不
    認識，之前也沒有見過；蕭宏碘與我一起到松山時，有帶一
    個包包，包包是黑色的，後來我與蕭宏碘離開被告住處，在
    車上時，被告打電話過來說有一個包包沒拿，蕭宏碘才說那
    個包包是他的，忘了拿走，因為那時候塞車，所以我後來就
    再打電話給被告，請她送到我住處，但在被告來之前，因為
    蕭宏碘一直等不到被告，所以他在10點多左右就離開我住處
    ，並且說包包先幫他收著，他晚一點會再過來拿，但被告在
    12 點 多到我家後，在門口就被警察搜索，警察並從被告帶
    來的包包內拿出海洛因及安非他命，那個包包就是蕭宏碘之
    前拿的包包；但因為乙○○當天也在我客廳的桌上擺放了三
    把梳子，警察在梳子內搜到5 包海洛因，故我也被起訴持有
    毒品，我交保回去後，蕭宏碘來找我問說梳子及包包在那裡
    ，我才找到他，乙○○後來在我被訴持有毒品的案件中有當
    證人出來澄清，也有提到被告帶的包包內的毒品是他的；當
    天蕭宏碘發現包包沒有拿時，並沒有要我告訴被告不要將包
    包打開來看，也沒告訴我裡面是裝毒品；在等被告來時，被
    告沒有打電話告訴我說有發現包包裡面是毒品，警察在包包
    查到毒品當時，被告也覺得很無辜，她有說那個包包不是她
    的，當天除了在包包內搜出毒品外，並無從被告身上搜出其
    他毒品。另當日我與乙○○出門時，我有先去台北市○○道
    附近買了3 包安非他命，當時因為沒有口袋，所以3 包安非
    他命我就寄放在乙○○那裡，但是我沒有注意他將3 包毒品
    放在何處等語甚詳（見偵查卷第33頁，及本院卷第28-35 、
    99-101頁），另證人乙○○在本院亦具結證稱：我綽號叫阿
    彬、蕭仔，我與被告並不認識，只有96年12月間看過被告一
    次，當天在新莊遇到甲○○，我請他載我去松山，就是那次
    甲○○帶我去找住在附近的被告聊天，那一次去松山是要拿
    海洛因，我買約25公克的海洛因，比較大包的放在梳子裡面
    ，小包的則放在小的黑色絨布包裡面，在車上甲○○也拿了
    3 包安非他命說要放在我這，我也放進絨布包裡，該絨布包
    內除了甲○○的3 包安非他命外，我並沒有放其他的安非他
    命，後來我帶著絨布包及梳子去被告家，待了1 個多小時，
    期間並沒有提到絨布包或梳子裡裝什麼東西，離開時我把絨
    布包放在被告家裡的客廳椅子上忘了帶走，當天我只有向我
    朋友買海洛因，平時也只吸食海洛因，我朋友拿絨布包給我
    時，我有翻開絨布包大概數過，裡面放了7 小包，因糖有2
    包，所以海洛因有5 包；我們在被告家中時沒有談到吸食毒
    品的事情，也不知道被告有在吸食毒品，後來發現絨布包忘
    記帶時，即拜託甲○○打電話給被告，請她有空幫忙帶過來
    ，但並沒有請甲○○告訴被告不要打開包包，甲○○也不知
    道絨布包裡面裝什麼東西；後來我等到很晚，被告卻一直沒
    來，我在大概12點左右就離開到樓下網咖，之後我去網咖回
    來要上樓時，警衛告訴我樓上有警察，我因此沒有上去，當
    天警察查扣的黑色包包就是我說的絨布包，至於絨布包裡面
    的毒品數量與我所述不符有可能是我記錯了等語（詳本院卷
    第79至84頁），衡諸證人甲○○及乙○○所述遺忘其黑色絨
    布包於被告丙○○住處之過程均大致相符，亦與被告丙○○
    所辯內容無誤，又證人乙○○僅見過被告丙○○一次，應無
    為使被告脫免責任，而甘願承擔持有毒品罪或甘冒偽證罪刑
    事責任之理，證人甲○○、乙○○前開證述內容，尚屬可採
    。從而被告抗辯當時被警察搜到擺放毒品的黑色包包是乙○○所有，其並不知道裡裝有毒品等語，堪認可採。
  (四)至證人魏明宏、乙○○證述擺放在黑色絨布包內之海洛因暨
    甲基安非他命數量固分別為5 包及3 包，與警察自該包包內
    所查扣之毒品數量即海洛因10包、甲基安非他命5 包並不相
    同，然被告如另持有毒品，應不至於將之放入該黑色絨布包
    內與他人之毒品混同一起，致難以分辨，且如經合計本案及
    證人甲○○被訴持有第一級毒品案（本院97年度易字第940
    號）內所扣案之毒品數量，分別為海洛因約毛重25.15 公克
    （即以淨重19.85 公克加計空包狀總重）、甲基安非他命淨
    重2.94公克，此有上開毒品鑑定書，及附於甲○○被訴持有
    毒品案件卷內之毒品鑑定書可稽，核與證人乙○○所稱當天
    購買之海洛因數量約25公克，及證人甲○○陳述當日購買之
    甲基安非他命約有3 公克等節並無不符（因兩人所購買之毒
    品種類及交易對象均不相同，故係採毛重抑或淨重計價，即
    可能有不同之標準），又毒品交易之價格通常係以重量為依
    據，證人乙○○、甲○○縱有因時間急迫，未看清楚毒品包
    裝之可能，然對於毒品之重量應無誤記，堪認被告當日所攜
    帶黑色包包內裝載之海洛因及甲基安非他命，均分屬證人乙○○及甲○○所有；況依證人甲○○證稱：其購買的3 包安
    非他命在上車後馬上就交給乙○○請他幫代收，故其拿的時
    間很短，沒有看仔細，且3 包毒品的厚度是否一樣，是否毒
    品裡面還有小袋我不清楚等語，及證人乙○○結證：我記得
    那天甲○○拿給我的安非他命是3 包，但並不清楚該3 包毒
    品有無袋中袋之情形，只知道他拿的3包 都蠻厚的，至於絨
    布包裡面的毒品數量與我所述不符有可能是我記錯了等語（
    本院卷第87、101 頁），故亦可能係兩人距案發時間有相當
    時日，記憶難免有所模糊，對於包裝細節已無法詳記，是被
    告抗辯：在警察局有看到警察打開毒品後有很多包裝在一起
    ，意思就是有好幾包裝成一包的情形等語，非不可採，仍無
    從據此資為任何不利於被告之推論。檢察官以被告於偵查中
    無法提出「阿賓（阿彬）」之年籍或聯絡方式，即藉此推論
    被告所辯無據，並認扣案之毒品均係被告所持有，尚嫌速斷
    。
五、綜上所述，被告是否確有被訴持有第一、二級毒品之犯行，
    本院認為尚存有合理之懷疑，猶未到達確信其為真實之程度
    ，自不能遽認被告確有被訴之犯行。此外，檢察官復未提出
    其他積極證據，資以證明被告確有聲請意旨所指之犯行，揆
    諸前揭法律規定與說明，既無足夠證據確信聲請意旨之指述
    為真實，不能證明被告犯罪，自應為被告無罪判決之諭知。
六、本案被告業經合法傳喚無正當理由不到庭，而本院認為本案
    應諭知被告無罪，爰依刑事訴訟法第306 條規定，不待被告
    陳述逕行判決，併此陳明。
據上論斷，應依刑事訴訟法第301 條第1 項、第306 條，判決如
主文。
本案經檢察官江祐丞到庭執行職務。
中    華    民    國    97    年    9     月    24    日
                  刑事第十八庭  法  官   邱景芬
如不服本判決應於送達後10日內向本院提出上訴狀。
                                書記官   曾千庭
中    華    民    國    97    年    9     月    24    日


司法院資訊處製作；財團法人民間司法改革基金會備份。
